【裁判字號】    89,易,2006
【裁判日期】    890829
【裁判案由】    詐欺等
【裁判全文】
臺灣板橋地方法院刑事判決                        八十九年度易字第二六號
    公  訴  人  臺灣板橋地方法院檢察署檢察官
    被      告  甲○○
右列被告因詐欺等案件，經檢察官聲請簡易判決處刑（八十九年度偵字第九五號）及
移送併辦（八十九年度調偵字第三五號），本院認不適於以簡易判決處刑，改依通常
程序審理並判決如左：
    主  文
甲○○意圖為自己不法之所有，以詐術使人將本人之物交付，處有期徒刑伍月。
    事  實
一、甲○○於民國八十七年十一月間某日，在台北縣板橋市新海加油站旁，明知自稱
    「何紹德」之真實姓名年籍不詳之成年男子所交付如附表所示面額新臺幣（下同
    ）六十萬元之支票一紙係來歷不明之贓物（按該支票係賀安貿易股份有限公司負
    責人賀香鳳所有，於八十四年三月二十六日在台北市○○路○段二七三號五樓之
    一失竊），竟予收受。嗣甲○○意圖為自己不法之所有，於八十七年十一月底某
    日，在台北縣中和市○○路三四七巷四弄五之二號住處，持上開支票，向不知情
    之友人乙○○佯稱該支票係伊朋友所交付，信用沒有問題云云，而以該支票向乙
    ○○調借現款二十萬元，並表示其餘面額三十萬元部分清償伊先前積欠乙○○之
    借款債務三十萬元，剩餘之面額十萬元則待該支票兌現後再返還伊，乙○○因此
    誤信上開支票係有正當之來源，而將借款二十萬元預扣利息後，交付現金十九萬
    餘元與甲○○。迨八十八年一月初，乙○○持上開支票委託台北國際商業銀行積
    穗分行提示付款時，因賀香鳳已申請掛失止付而未獲兌現，始為警查知上情。
二、案經台北市政府警察局大安分局移送台灣台北地方法院檢察署呈請台灣高等法院
    檢察署檢察長核轉台灣板橋地方法院檢察署檢察官聲請簡易判決處刑。
    理  由
一、訊據被告甲○○固坦承曾於八十七年十一月間某日，在台北縣板橋市新海加油站
    自「何紹德」收受上開支票，嗣於八十七年十一月底某日，在上址伊住處，持該
    支票向友人乙○○表示該支票係伊朋友所交付，信用沒有問題，而向乙○○借得
    現金十九萬餘元等情，惟矢口否認有收受贓物及詐欺取財之犯行，並辯稱：「何
    紹德」因於八十六年間曾向伊借貸二十萬元未清償，所以將上開支票交付伊，並
    表示多出來的錢，他會向伊拿回，伊不知該支票係來歷不明之贓物云云。然查：
  （一）上開支票係賀安貿易股份有限公司負責人賀香鳳所有，於八十四年三月二十
        六日在台北市○○路○段二七三號五樓之一失竊，賀香鳳業於八十四年四月
        一日申請掛失止付，嗣乙○○於八十八年一月初委託台北國際商業銀行積穗
        分行提示付款時因此遭退票之事實，業據被害人賀香鳳於警訊指述綦詳，並
        有遺失票據申報書、票據掛失止付通知書、掛失票據提示人資料查報表、如
        附表所示之支票、退票理由單影本各一份附卷可稽，是上開支票應屬贓物無
        訛。
  （二）本院以法務部戶役政連結作業系統查詢所有姓名為「何紹德」之人，結果顯
        示全國僅有一位六十七年次之何紹德，有法務部戶役政連結作業系統查詢資
        料一紙附卷可稽，被告已陳明與交付上開支票之「何紹德」非同一人。而被
        告陳稱：「何紹德」係於八十六年間向伊借二十萬元未還，嗣於八十七年十
        一月間始交付上開支票以清償借款云云，則「何紹德」向被告借款二十萬元
        後幾近一年未予清償，嗣突持面額六十萬元之支票交付被告以清償債務，而
        該支票之發票人為賀安貿易股份有限公司，與「何紹德」無任何關係，被告
        復未要求「何紹德」於該支票背書，即收受該支票，其行為有悖於常情事理
        ，顯有蹊蹺。又被告復自承：伊不知「何紹德」之真實姓名年籍，亦不知其
        地址及電話等語，可知被告與「何紹德」間之交情並不深厚，如上開支票有
        正當之來源，「何紹德」豈會自願持面額六十萬元之上開支票以清償其積欠
        被告之二十萬元債務？足見被告自「何紹德」收受如附表所示之支票時，應
        明知該支票係屬來歷不明之贓物。
  （三）被告於八十七年十一月底某日，在台北縣中和市○○路三四七巷四弄五之二
        號住處，持上開支票，向不知情之友人乙○○佯稱該支票係伊朋友所交付，
        信用沒有問題云云，而以該支票向乙○○調借現款二十萬元，並表示其餘面
        額三十萬元部分清償伊先前積欠乙○○之借款債務三十萬元，剩餘之面額十
        萬元則待該支票兌現後再返還伊，乙○○因此誤信上開支票係有正當之來源
        ，而將借款二十萬元預扣利息後，交付現金十九萬餘元與被告等情，業據證
        人乙○○於本院到庭具結證述明確，被告亦自承伊確於前揭時地持上開支票
        向乙○○表示該支票係伊友人所交付，信用沒有問題，而向乙○○調借現金
        等語，堪認被告有施用詐術使乙○○陷於錯誤而交付財物之犯行。
    綜上所述，被告所辯應係畏罪卸責之詞，不足採信；本件事證明確，被告之犯行
    洵堪認定。
二、核被告自真實姓名年籍不詳之人收受上開支票之行為，係犯刑法第三百四十九條
    第一項之收受贓物罪；被告明知該支票係贓物，竟向乙○○謊稱係友人所交付，
    信用沒有問題，致乙○○陷於錯誤而交付財物，此部分行為係犯刑法第三百三十
    九條第一項之詐欺取財罪。被告所犯上開二罪間，有方法結果之牽連關係，應依
    刑法第五十五條規定，從一重之詐欺取財罪處斷。爰審酌被告之犯罪目的、手段
    、方法、犯罪所得之利益及犯後飾詞圖卸刑責，未能坦承犯行，又未賠償被害人
    所受損害等一切情狀，量處如主文所示之刑，以示懲儆。
三、移送併辦意旨略以：被告與其妻白金愛共同基於意圖為自己不法所有之犯意聯絡
    ，於八十五年七月間及八十六年十月間分別召集民間互助會，以冒標之方法，使
    會員張美華、張郭美、陳麗琴等人陷於錯誤而交付會款，因認被告亦涉犯刑法第
    三百三十九條第一項之詐欺取財罪嫌。訊據被告陳稱：伊收受如附表所示之支票
    並向乙○○調借現金之行為，與伊召集互助會並倒會之行為間，無任何之關係性
    等語，且本案與移送併辦部分就共犯之人數、犯罪之動機、目的及手段各節均迥
    不相牟，顯見被告並非基於概括之犯意反覆實施，移送併辦部分與本案間應無連
    續犯之裁判上一罪關係，因移送併辦部分未據起訴，本院無從審理，應退由檢察
    官另行依法處理。
據上論斷，應依刑事訴訟法第四百五十二條、第二百九十九條第一項前段，刑法第三
百三十九條第一項、第三百四十九條第一項、第五十五條，罰金罰鍰提高標準條例第
一條前段，判決如主文。
本案經檢察官張云綺到庭執行職務。
中      華      民      國    八十九    年    八    月      二十五      日
                                      台灣板橋地方法院刑事第三庭
                                          法  官  樊  季  康
右正本證明與原本無異。
如不服本判決，應於判決送達後十日內，向本院提出上訴狀。
                                          書記官  馬  秀  芳
中      華      民      國    八十九    年     八   月       三十一     日
附錄本案論罪科刑主要法條：
刑法第三百三十九條第一項
意圖為自己或第三人不法之所有，以詐術使人將本人或第三人之物交付者，處五年以
下有期徒刑、拘役或科或併科一千元以下罰金。
以前項方法得財產上不法之利益或使第三人得之者亦同。
前二項之未遂犯罰之。
附表：
┌─┬─────┬────┬─────┬─────┬──────┬───┐
│編│支票號碼  │發票日  │面      額│發  票  人│付   款   人│帳  號│
│號│          │        │（新臺幣）│          │            │      │
├─┼─────┼────┼─────┼─────┼──────┼───┤
│一│CA0000000 │87.12.31│陸拾萬元  │賀安貿易股│中國國際商業│011830│
│  │          │        │          │份有限公司│銀行忠孝分行│      │
│  │          │        │          │          │            │      │
└─┴─────┴────┴─────┴─────┴──────┴───┘


司法院資訊處製作；財團法人民間司法改革基金會備份。
